臺灣臺中地方法院刑事判決　　　　　　 96年度交易字第144號
公　訴　人　臺灣臺中地方法院檢察署檢察官
被　　　告　丙○○
上列被告因過失致死等案件，經檢察官提起公訴（95偵字第2613
4號）及移送併辦（96年度偵字第4525），被告於準備程序中就
被訴事實為有罪之陳述，受命法官於聽取當事人之意見後，由本
院合議庭裁定以簡式審判程序判決如下：
    主    文
丙○○因過失致人於死，處有期徒刑陸月，如易科罰金，以新臺
幣壹仟元折算壹日。緩刑貳年。
    犯罪事實及理由
一、丙○○於民國九十五年三月十八日下午駕駛車號九Ｕ─四八
    一五號自用小客車，沿臺中縣大雅鄉○○路由北往南行駛，
    於同日十八時四十五分許，行經前開中清路四段四七七號前
    ，原應注意汽車行駛時之車前狀況，並隨時採取必要之安全
    措施，而依當時天候晴、夜間有照明、路面無缺陷、無障礙
    物、視距良好，依當時情形並無不能注意之情事，竟疏未注
    意及此，因閃避不及而撞及亦疏未注意左右有無來車而貿然
    穿越馬路之乙○○，致乙○○倒地並受有頭部外傷並顱內出
    血及腦部血管意外合併有腸炎、敗血性休克並多器官衰竭之
    重傷害，經送醫救治後，延至九十六年一月二十一日十一時
    五十七分不治死亡。又丙○○於前開車禍發生並隨同嗣到場
    處理之救護車將乙○○送醫後，於有偵查權限之警察機關尚
    未發覺犯罪前，旋於前開車禍發生同日自行至臺中縣警察局
    豐原分局（大雅分駐所）向警報案陳述前開肇事經過而願接
    受裁判，因而查悉上情。
二、前開犯罪事實，業據被告丙○○於本院審理時坦白承認，並
    有道路交通事故現場圖及道路交通事故調查報告表（一）、
    （二）各一件、肇事現場及車輛照片十二張附卷可稽。而被
    害人乙○○確因本案車禍而受有頭部外傷並顱內出血及腦部
    血管意外合併有腸炎、敗血性休克並多器官衰竭之重傷害，
    經送醫救治後，延至九十六年一月二十一日十一時五十七分
    不治死亡，有行政院國軍退除役官兵輔導委員會臺中榮民總
    醫院九十六年一月二十二日診斷證明書附卷可證，並經檢察
    官督同檢驗員相驗屬實，製有相驗筆錄、相驗屍體證明書、
    驗斷書在卷可憑。按汽車行駛時，駕駛人應注意車前狀況，
    隨時採取必要之安全措施，道路交通安全規則第九十四條第
    三項定有明文。被告駕車自應注意上述道路交通安全規定。
    又本案車禍發生時天候晴、夜間有照明、路面無缺陷、無障
    礙物、視距良好，有上開卷附道路交通事故調查報告表（一
    ）在卷可查，則被告肇事當時，亦無不能注意之情事，竟疏
    未注意車前狀況而撞及穿越馬路之被害人乙○○，足證被告
    之駕車失當行為，顯有過失。且經檢察官送請臺灣省臺中縣
    區車輛行車事故鑑定委員會鑑定結果，亦認為被告駕駛前開
    小客車未注意車前狀況而發生本案車禍為肇事次因，有該委
    員會九十五年十二月十三日中縣鑑字第○九五五五○三九四
    九號函附之鑑定意見書附卷可按（見九十六年度相字第一四
    二號偵查卷十二至十四頁），益證被告之行為確有過失，足
    認被告之自白與事實相符。又被害人乙○○係因本案車禍而
    受有頭部外傷並顱內出血及腦部血管意外合併有腸炎、敗血
    性休克並多器官衰竭之重傷害，經送醫救治後，延至九十六
    年一月二十一日十一時五十七分不治死亡，已如前述，則被
    告過失駕車肇事行為，與被害人之死亡結果間，自具有相當
    因果關係。至被害人乙○○雖亦疏未注意左右有無來車而貿
    然穿越馬路而發生本案車禍，亦有違反道路交通安全規則第
    一百三十四條第五款之規定，再參以前開卷附臺灣省臺中縣
    區車輛行車事故鑑定委員會鑑定結果，認為被害人乙○○就
    本案車禍之發生為肇事主因，則被害人乙○○就本案車禍之
    發生亦同有過失，固堪以認定，惟此不影響被告前揭過失犯
    行之成立。是本案事證明確，被告過失致死之犯行，至堪認
    定，應依法論科。
三、核被告所為，係犯刑法第二百七十六條第一項之過失致死罪
    。公訴意旨認為被告係犯刑法第二百八十四條第一項後段之
    過失致重傷罪，雖有未洽，惟其起訴之基本事實同一，且經
    蒞庭檢察官於本院準備程序期日當庭變更起訴法條為刑法第
    二百七十六條第一項之過失致死罪，本院自應予審理，並勿
    庸再予變更其起訴法條；又併案審理（即臺灣臺中地方法院
    檢察署九十六年度偵字第四五二五號）部分，核與起訴部分
    為事實上一罪關係，本院自應併予審理，均附此敘明。另被
    告於本案車禍發生並隨同嗣到場處理之救護車將乙○○送醫
    後，於有偵查權限之警察機關尚未發覺犯罪前，旋於同日自
    行至臺中縣警察局豐原分局（大雅分駐所）向警報案陳述前
    開肇事經過而願接受裁判等情，業據被告陳明在卷，並有臺
    中縣警察局豐原分局大雅交通小隊道路交通事故肇事人自首
    情形紀錄表壹張附卷可稽（見九十五年度他字第六二一四號
    偵查卷二六頁），則被告對於未發覺之犯罪，向有偵查犯罪
    權限之警察人員自首而接受本院之裁判，爰依刑法第六十二
    條前段之規定，減輕其刑。爰審酌被告因其過失行為，直接
    剝奪被害人乙○○之生命法益，對於被害人自身及其家屬均
    造成難以回復之損害，所生危害不容輕忽，再兼衡酌被告之
    過失情節較輕，且被告犯後知能坦承犯行、已具悔意之犯罪
    後態度，及被告於本院審理期間已與被害人家屬達成民事和
    解並已依約履行和解條件，有本院九十六年度交附民字第七
    八民事和解筆錄、被害人乙○○之子甲○○陳報已收受和解
    金額之郵局存摺併附交易明細表各一件在卷為按，暨其先前
    並無任何刑事犯罪之紀錄，有臺灣臺中地方法院檢察署刑案
    資料查註紀錄表、臺灣高等法院被告前案紀錄表各一件在卷
    可按，堪認其素行尚佳等一切情狀，量處如主文所示之刑，
    並諭知易科罰金之折算標準，以示懲儆。又被告前未曾因故
    意犯罪受有期徒刑以上刑之宣告，有臺灣臺中地方法院檢察
    署刑案資料查註紀錄表、臺灣高等法院被告前案紀錄表各一
    件在卷可按，堪認被告經此偵審教訓，當知警惕，應無再犯
    之虞，本院審酌上情，認主文所宣告之刑，以暫不執行為宜
    ，爰併宣告緩刑二年，以啟自新。
四、應適用之法條：依刑事訴訟法第二百七十三條之一第一項、
    第三百十條之二、第四百五十四條第一項、第二百九十九條
    第一項前段，刑法第二百七十六條第一項、第六十二條前段
    、第四十一條第一項前段、第七十四條第一項第一款，刑法
    施行法第一條之一，判決如主文。
五、如不服本判決，應於判決送達後十日內，向本院提出上訴狀
    （須附繕本），上訴於臺灣高等法院臺中分院。
中　　華　　民　　國　　96　　年　　5 　　月　　25　　日
                  刑事第九庭    法　官　何世全
以上正本證明與原本無異。
                                書記官　童洪芳美
中　　華　　民　　國　　96　　年　　5 　　月　　25　　日
附錄論罪科刑法條：
刑法第二百七十六條第一項
因過失致人於死者，處二年以下有期徒刑、拘役或二千元以下罰
金。
